【裁判字號】    90,上易,725
【裁判日期】    900525
【裁判案由】    電子遊戲場業管理條例
【裁判全文】
臺灣高等法院高雄分院刑事判決                      九十年度上易字第七二五號
    上  訴  人  台灣高雄地方法院檢察署檢察官
    被      告  甲○○
右上訴人因被告違反電子遊藝場業管理條例案件，不服臺灣高雄地方法院八十九年度
易字第五四五四號中華民國九十年二月七日第一審判決（聲請簡易判決處刑案號：臺
灣高雄地方法院檢察署八十九年度偵字第二一０七九號），提起上訴，本院判決如左
：
      主  文
原判決撤銷。
甲○○違反未依電子遊戲場業管理條例規定辦理營利事業登記者，不得經營電子遊藝
業之規定，處拘役貳拾日，如易科罰金，以佰元折算壹日。
      事  實
一、甲○○係高雄市○鎮區○○街四十三號「美而美早餐店」之負責人，未依電子遊
    戲場業管理條例規定向主管機關高雄市政府申請許可經營電子遊戲場業務，竟自
    民國八十九年九月二日起，擅自於上開店內擺設其所有非公告查禁之電子遊戲機
    超世紀、大舞台、虎王等各一台（共計三台），供不特定顧客打玩，而無照經營
電子遊戲場業務，嗣於八十九年九月五日十時五十分許，為警當場查獲。
二、案經高雄市政府移送臺灣高雄地方法院檢察署檢察官偵查起訴。
      理  由
一、右揭事實業據被告甲○○迭於偵查、原審及本院審理時坦承不諱，被告於案發之
    初之警訊中亦供明「每日營業額約新台幣三百元」等語（見偵卷第四頁反面），
    並有檢查紀錄一份在卷可參（見偵卷第五頁），是被告自白經核與事實相符，足
    認被告確有經營電子遊戲場業務之舉，本件事證明確，被告違反電子遊藝場業管
    理條例，無照營業犯行堪以認定。
二、按「本條例所稱電子遊戲場業，指設置電子遊戲機供不特人益智娛樂之營利事業
    」、「未依本條例規定辦理營利事業登記者，不得經營電子遊藝業」，電子遊藝
    場業管理條例第三條、第十五條定有明文，是核被告未依前開條例規定辦理營利
    事業登記者，即行經營電子遊藝業之行為，應違反前開條例第十五條規定，應依
    同條例第二十二條規定處罰。
三、原審雖以：
  (一)按電子遊戲場業管理條例所稱之電子遊戲場業，指設置電子遊戲機供不特定人益
    智娛樂之營利事業，該條例第三條定有明文。而該條例第十條第一項亦規定，經
    營電子遊戲場業，應依公司法或商業登記法辦理公司或商業登記；而依商業登記
    法第四條第一項第四款及商業登記法施行細則第三條之規定，若係小規模商業，
    即每月銷售額未達營業稅課徵起點者，可免予依商業登記法辦理登記；再者，電
    子遊戲場業管理條例第八條同時對電子遊戲場業其營業場場所位置之規範及限制
    、建築物之構造、設備及場所之消防設備詳予規定，第九條第二項並規定「建築
    基地」境界線之直線測量，第十三條復規定經營電子遊戲場業應投保公共意外責
    任險等之規定。綜觀上揭條文，電子遊戲場業管理條例雖未明文就電子遊戲場業
    作規模上之限制，然該條例所規定之「電子遊戲場業」應指「專營或主要營業為
    設置電子遊戲機供不特定人益智娛樂之營利事業，並具相當規模」者而言；故若
    係小規模商業擺設電子遊戲機，擺設電子遊戲機非其主要營業，即顯然不屬於同
    條例所稱之電子遊戲場業。
  (二)電子遊戲場管理條例第十六條規定：「非電子遊戲場業之其他營利事業，不得就
    其營業場所，供他人設置電子遊戲機營業」，違反者，應依同條例第二十八條科
    以行政罰鍰；然非電子遊戲場業之其他營利事業，於原本所營之事業外，自行擺
    設若干電子遊戲機者，與非電子遊戲場業之其他營利事業，提供場所供他人設置
    電子遊戲機營業，對於電子遊戲場業之管理秩序侵害之程度，並無二致，若認前
    者即應以行為人違反該條例第十五條之規定，而以同條例第二十二條科以刑罰，
    顯有失衡之情形而有違罪刑相當性原則，益徵電子遊戲場業管理條例第十五條之
    規範對象，應係指專營或主要營業為設置電子遊戲機供不特定人益智娛樂之營利
    事業，並具相當規模者而言，而為被告無罪之諭知。
四、惟查：
  (一)電子遊戲場業管理條例第一條規定，電子遊戲場業管理條例制定之目的，在於「
    管理電子遊戲場業，並維護社會安寧，善良風俗，公共安全及國民身心健康」，
    此與商業登記法係就商業之登記事項所設之一般規定顯然有別；再者，電子遊戲
    業管理條例就電子遊戲場業之營業區分為普通級與限制級（第五條參照），且其
    第二章及第三章就電子遊戲場業之得陳列之機具（第七條參照）、營業場所（第
    八條參照）、設立地點（第九條參照）、負責人或管理人資格（第十二條參照）
    、應投保事項（第十三條參照）等設有特別規定，因此，如謂有商業登記法第四
    條第一項之情形，即不須辦理登記，無異排除電子遊戲場業之前開相關規定之適
    用，顯非立法本旨。
  (二)「小規模營業人營業稅起徵點」之相關規定，係在於規範一般買賣業之營業稅起
    徵點，與經營電子遊戲場業者應否辦理商業登記並無關聯，自不得執該規定，作
    為免辦商業登記之規定。
  (三)原審未予詳察，遽為被告無罪之諭知，顯有未洽，公訴人上訴意旨指摘原判決諭
    知無罪為不當，請求撤銷改判，為有理由，應由本院予以撤銷改判。爰審酌被告
    所經營之規模不大，且經營時間不久，及其犯後坦承之態度尚佳等一切情狀，量
    處如主文第二項所示之刑，並諭知易科罰金之折算標準。又查刑法第四十一條業
    經總統於九十年一月十日修正公佈施行，於同年月十二日生效，被告犯罪時間雖
    在上開條文修正生效前，然經比較新舊法律之規定，新修正之條文對於易科罰金
    之條件有利於行為人，依刑法第二條第一項前段規定，自應依新修正之刑法第四
    十一條第一項為易科罰金之依據，併予敘明。至於被告所擺設之電子遊戲機三台
    ，雖係被告所有，且供犯罪所用之物，惟未扣案，為免日後執行上困難，爰不為
    沒收之宣告。
據上論結，應依刑事訴訟法第三百六十九條第一項前段、第三百六十四條、第二百九
十九條第一項前段、電子遊藝場業管理條例第二十二條，刑法刑法第二條第一項前段
、第十一條前段、修正後第四十一條第一項，罰金罰鍰提高標準條例第二條，判決如
主文。
本案經檢察官陳新慶到庭執行職務。
中          華          民          國     九十   年  五   月  二十五   日
                              臺灣高等法院高雄分院刑事第六庭
                                  審判長法官  王憲義
                                        法官  陳啟造
                                        法官  張意聰
右正本證明與原本無異。
不得上訴。
                                      書記官  王婉蓉
中    華    民    國      九十      年       五       月    二十九      日
附錄：本判決論罪科刑法條：
電子遊藝場業管理條例第二十二條：
違反第十五條規定者，處行為人一年以下有期徒刑、拘役科併科新台幣五十萬元以上
二百五十萬元以下罰金。
電子遊藝場業管理條例第十五條：
未依本條例規定辦理營利事業登記者，不得經營電子遊藝業。
                                                                        Ｆ


司法院資訊處製作；財團法人民間司法改革基金會備份。
